臺灣高雄地方法院民事裁定               100年度法字第41號
聲  請  人  郭福裕
關  係  人  財團法人高雄縣登發國民小學教育發展基金會
上列聲請人聲請變更財團法人高雄縣登發國民小學教育發展基金
會捐助章程，本院裁定如下：
    主    文
財團法人高雄縣登發國民小學教育發展基金會捐助章程准予補充
變更如附表「修正條文」欄所示。
聲請程序費用新臺幣壹仟元由聲請人負擔。
    理    由
一、聲請意旨略以：財團法人高雄縣登發國民小學教育發展基金
    會為因應業務需要，經董監事會議決議修訂捐助章程共6 條
    （如附表所示），爰依法聲請准予補充變更章程等語。
二、按財團之組織及其管理方法，由捐助人以捐助章程或遺囑定
    之，捐助章程或遺囑所定之組織不完全，或重要之管理方法
    不具備者，法院得因主管機關、檢察官或利害關係人之聲請
    ，為必要之處分；又為維持財團之目的或保存其財產，法院
    得因捐助人、董事、主管機關、檢察官或利害關係人之聲請
    ，變更其組織，民法第62條、第63條分別定有明文。故財團
    之組織及其管理方法，原應由捐助人以捐助章程或遺囑定之
    ，惟因財團係他律法人，並無意思機關，法律乃賦予法院一
    定之補充處分權，此項補充處分權，自應以原捐助章程或遺
    囑所定之組織不完全，或重要之管理方法不具備之必要範圍
    內為之，且不得與該財團法人之設立目的相違。
三、經查，聲請人為財團法人高雄縣登發國民小學教育發展基金
    會之現任董事長，此有在職證明書附卷可稽，是其以利害關
    係人身分，向本院聲請為捐助章程補充變更處分，乃屬合法
    。又聲請人主張本件修改捐助章程之程序，係依據原捐助章
    程之相關規定，經董事會議決議後，並經主管機關高雄市教
    育局核備在案等情，亦據其提出董事會會議記錄、高雄市教
    育局民國100 年6 月23日高市四維教社字第1000039512號函
    文、修正條文對照表等為證，本院審酌聲請人聲請變更之捐
    助章程條文，係因應高雄縣市合併之更名、該會會址及關於
    董事資格及任用方式、董事任期、重大議案之決議方式等，
    核屬係就該財團法人之組織及管理方法之增列及修正，且其
    規定與該財團法人之設立目的並不相違，與民法有關財團法
    人之規定亦無牴觸，是其聲請補充變更捐助章程，並無不合
    ，應予准許。
四、依非訟事件法第21條第1 項前段、第24條第1 項，裁定如主
    文。
中    華    民    國   100    年    10    月    3     日
                  民事第六庭 法  官   呂明燕
以上正本係照原本作成。
如對本裁定抗告須於裁定送達後10日內向本院提出抗告狀，並繳
納裁判費新臺幣1,000元。
中    華    民    國   100    年    10    月    3     日
                             書記官   李柏親
附表：
財團法人高雄縣登發國小教育發展基金會捐助章程修正條文對照
表
┌───┬───────┬───────┬───────┐
│ 項目 │   修正條文   │  原  條  文  │   說  明     │
├───┼───────┼───────┼───────┤
│第一條│本基金會依照民│本基金會依照民│因應縣市合併。│
│      │法第五十九條暨│法及教育部文教│              │
│      │高雄市審查教育│財團法人監督準│              │
│      │文化藝術事務財│則組織之，定名│              │
│      │團法人設立許可│為「財團法人高│              │
│      │及監督要點組織│雄縣立登發國民│              │
│      │之，定名為「財│小學教育發展基│              │
│      │團法人高雄市登│金會」（以下簡│              │
│      │發國民小學教育│稱本會）。    │              │
│      │發展基金會」（│              │              │
│      │簡稱本會）。  │              │              │
├───┼───────┼───────┼───────┤
│第四條│本會會址，設於│本會會址設於台│因應行政區重劃│
│      │高雄市仁武區仁│灣省高雄縣仁武│及縣市合併。  │
│      │和里仁忠路191 │鄉○○村○○路│              │
│      │號（登發國小）│191 號（登發國│              │
│      │。            │小）。        │              │
├───┼───────┼───────┼───────┤
│第六條│本會董事會董事│本會董事會設董│組織層級太多太│
│      │七人至二十一人│事七人至二十一│繁雜，更改為本│
│      │組成；設董事長│人；常務董事三│校校長為當然董│
│      │一人，由本校校│至七人，由現任│事長，其餘被推│
│      │長擔任；第一屆│董事互選之；設│舉人皆為董事，│
│      │董事由原捐助人│董事長一人，由│廢除常務董事職│
│      │選聘之，第二屆│本校校長擔任；│稱。          │
│      │以後董事由前一│校長、校友會會│              │
│      │屆董事會選聘之│長、家長會會長│              │
│      │。董事均為無給│為當然董事。其│              │
│      │職。          │餘第一屆董事由│              │
│      │              │原捐助代表選聘│              │
│      │              │之，第二屆以後│              │
│      │              │董事由前一屆董│              │
│      │              │事會選聘之。董│              │
│      │              │事長、常務董事│              │
│      │              │、董事均為無給│              │
│      │              │職。本會得另聘│              │
│      │              │顧問，由董事長│              │
│      │              │提名，經董事會│              │
│      │              │通過後聘任之，│              │
│      │              │為無給職。    │              │
├───┼───────┼───────┼───────┤
│第七條│本會董事任期每│本會董事任期每│依高雄市審查教│
│      │屆三年，連選得│屆一年，連選得│育文化藝術事務│
│      │連任，董事在任│連任，董事在任│財團法人設立許│
│      │期中因故出缺，│期中因故出缺，│可及監督要點及│
│      │董事會得另行選│董事會得另行選│組織章程第六點│
│      │聘適當人員補足│聘適當人員補足│改任期。      │
│      │原任期，每屆董│原任期，每屆董│              │
│      │事任期屆滿前一│事任期屆滿前一│              │
│      │個月，董事會應│個月，董事會應│              │
│      │召集會議，改選│召集會議，改選│              │
│      │聘下屆董事。新│聘下屆董事。新│              │
│      │舊任董事並按期│舊任董事並按期│              │
│      │辦理交接，舊任│辦理交接，舊任│              │
│      │董事屆期即自動│董事屆期即自動│              │
│      │解職。        │解職。        │              │
├───┼───────┼───────┼───────┤
│第九條│本會董事會每年│本會董事會每年│依高雄市審查教│
│      │至少開會二次，│至少開會二次，│育文化藝術事務│
│      │必要時得召集臨│必要時得召集臨│財團法人設立許│
│      │時會議。會議由│時會議。會議由│可及監督要點及│
│      │董事長召集之，│董事長召集之，│組織章程第六點│
│      │並擔任主席，需│並擔任主席，需│稍做修改。    │
│      │有過半數董事出│有過半數董事出│              │
│      │席始得開會。對│席始得開會，如│              │
│      │於議案之表決，│董事長無法召開│              │
│      │除法令另有規定│會議，會議由常│              │
│      │定者外，以出席│務董事互推一人│              │
│      │董事過半數同意│召集之。對於議│              │
│      │行之。但下列重│案之表決，除法│              │
│      │要事項之決議應│令另有規定定者│              │
│      │有三分之二以上│外，以出席董事│              │
│      │董事之出席，以│過半數同意行之│              │
│      │董事總額過半數│。召開董事會之│              │
│      │之同意並經主管│前十日，應將開│              │
│      │機關准許後行之│會通知連同議案│              │
│      │。            │議程送達各董事│              │
│      │一、章程變更之│。會後並將董事│              │
│      │擬議。但有民法│會會議紀錄呈報│              │
│      │第六十二條或第│主管機關備查。│              │
│      │六十三條情形者│              │              │
│      │，應先聲請法院│              │              │
│      │為必要之處分。│              │              │
│      │二、不動產處分│              │              │
│      │或設定負擔之擬│              │              │
│      │議。          │              │              │
│      │三、董事長及董│              │              │
│      │事之選聘及解聘│              │              │
│      │。            │              │              │
│      │四、法人擬解散│              │              │
│      │之決定。      │              │              │
│      │召開董事會之十│              │              │
│      │日前，應將開會│              │              │
│      │通知連同議案送│              │              │
│      │達各董事，並依│              │              │
│      │規定報請主管機│              │              │
│      │關派員列席指導│              │              │
│      │。會後並將董事│              │              │
│      │會議記錄呈報主│              │              │
│      │管機關核備。（│              │              │
│      │董事會議運作）│              │              │
├───┼───────┼───────┼───────┤
│第十條│刪除          │本會董事會置執│經討論後刪除  │
│      │              │行秘書、幹事各│              │
│      │              │一人，承董事長│              │
│      │              │之命，負責本會│              │
│      │              │日常事務之處理│              │
│      │              │。執行秘書、幹│              │
│      │              │事由董事會聘請│              │
│      │              │本校有關人員兼│              │
│      │              │任之。        │              │
└───┴───────┴───────┴───────┘